【裁判字號】    95,交聲,488
【裁判日期】    951226
【裁判案由】    聲明異議
【裁判全文】
臺灣臺南地方法院交通事件裁定         95年度交聲字第488號
原處分機關  交通部公路總局嘉義區監理所臺南監理站
受處分人
即異議人    乙○○○
上列受處分人因違反道路交通管理處罰條例案件，對於交通部公
路總局嘉義區監理所臺南監理站民國95年所為之裁決處分（處分
案號：嘉監南字第裁74-MZ0000000號、嘉監南字第裁74-ZHA0268
02號、嘉監南字第裁74-Z00000000號），聲明異議，本院裁定如
下：
    主  文
原處分撤銷。
乙○○○不罰。
    理  由
一、本件聲明異議意旨略以：受處分人即異議人乙○○○被警逕
    行舉發駕駛牌照號碼7105-GJ號自小客車，於民國94年12
    月16日10時56分許，在臺一線與臺86線路口，「駕車行經有
    燈光號誌管制之交岔路口闖紅燈」（經臺南監理站以嘉監南
    字第裁74-MZ0000000號裁決書裁處罰鍰新臺幣2千7百元，並
    記違規點數3點）；於94年4月2日12時9分許，在國道3號
    公路北上284.1公里處，「速限110公里，經雷達（射）測定
    行速為132公里，超速22公里」（經臺南監理站以嘉監南字
    第裁74-ZHA026802號裁決書裁處罰鍰新臺幣6千元，並記違
    規點數1點）；於94年1月30日16時13分許，在國道1號公
    路北向329.6公里處，「行駛路肩」（經臺南監理站以嘉監
    南字第裁74-Z00000000號裁決書裁處罰鍰新臺幣6千元，並
    記違規點數1點）。惟異議人並非車輛實際所有人及使用人
    ，應無受處罰之餘地，茲就處分機關所為處分聲明人不服之
    處論述如下：按「行政處分於法定救濟期間經過後，具有
    下列各款情形之一者，相對人或利害關係人得向行政機關申
    請撤銷、廢止或變更之。... 一、具有持續效力之行政處分
    所依據之事實事後發生有利於相對人或利害關係人之變更者
    。二、發生新事實或發現新證據者，但以如經斟酌可受較有
    利益之處分為限。... 前項申請，應自法定救濟期間經過後
    三個月內為之；其事由發生在後或知悉在後者，自發生或知
    悉時起算。但自法定救濟期間經過後已逾五年者，不得申請
    。」，為行政程序法第128條所明訂。異議人名下所有之
    7105-GJ號自小客車，係屬借名登記，實際所有人及使用人
    為魏月雲（於94年12月20日改名為魏瑞瑩，該車自掛牌以來
    已行使15萬餘公里，魏小姐皆在臺南縣仁德鄉弘陽汽車公司
    （地址：台南縣仁德鄉○○路202號）進行維修保養及簽帳
    ，該公司引擎組長甲○○先生及客服人員對魏小姐非常熟識
    ，反而對聲明人卻是全然不識，由此可明證實際所有人及使
    用人為魏小姐應無疑義。異議人年歲已大，並不會駕駛汽
    車，經濟狀況又不佳，根本不需亦無力出資購置車輛，該車
    輛向日盛國際商業銀行臺南分行辦理貸款，雖以異議人為借
    款人，但實際繳款人係為魏小姐，此點庭上可向該銀行查證
    ，此亦足證實際所有人及使用人為魏小姐。、異議人因經
    濟狀況不佳，住所經多次遷徙，又未曾使用該車輛，致未接
    獲前開違規通知單，亦無從得知違規情形，是以無法於規定
    期限內告知原處分機關實際違規人資料，待95年1月初因魏
    小姐欠繳車輛貸款及利息，異議人欲辦理出售車輛所有權登
    記時，方由原處分機關告知尚有違規罰鍰，在尚未繳清前不
    得辦理，異議人為早日辦理車輛所有權移轉以免銀行加計利
    息及違約金項聲明人求償，只得先行繳納罰款再行提出相關
    證據向原處分機關申訴，衡酌實情，異議人雖未於法定期限
    內告知原處分機關實際違規人資料，但已於知悉時起三個月
    內提出，符合前揭行政程序法第128條規定，原處分機關並
    非不能依新事證重行審酌裁處，而逕予駁回，顯有違誤，異
    議人對於上開處分不服，為此提出異議。
二、按汽車行駛於高速公路、快速公路或設站管制之道路未依規
    定使用路肩或行車速度超過規定之最高速限者，處汽車駕駛
    人新臺幣3千元以上6千元以下罰鍰，並記違規點數1點；汽
    車駕駛人，行經有燈光號誌管制之交岔路口闖紅燈者，處新
    臺幣1千8百元以上5千4百元以下罰鍰，94年12月18日修正，
    95年7月1日施行前之道路交通管理處罰條例第33條第1項、
    第53條第1項及第63條第1項第1款、第3款固分別定有明文。
    惟按本條例關於車輛所有人之處罰，如應歸責於車輛駕駛人
    者，處罰車輛駕駛人，94年12月18日修正，95年7月1日施行
    前之道路交通管理處罰條例第85條第2項亦定有明文。
三、經查：
(1)、本件受處分人即異議人乙○○○被警逕行舉發駕駛牌照號碼
    7105-GJ號自小客車，於94年12月16日10時56分許，在臺
    一線與臺86線路口，「駕車行經有燈光號誌管制之交岔路口
    闖紅燈」，有臺南縣警察局94年12月26日第MZ0000000號舉
    發違反道路交通管理事件通知單附卷可稽；於94年4月2日
    12時9分許，在國道3號公路北上284.1公里處，「速限110公
    里，經雷達（射）測定行速為132公里，超速22公里」，有
    國道公路警察第8警察隊94年4月20日公警局交字第ZHA02680
    2號舉發違反道路交通管理事件通知單附卷可稽；於94年1
    月30日16時13分許，在國道1號公路北向329.6公里處，「行
    駛路肩」，有國道公路警察局第4警察隊94年2月14日公警局
    交字第Z00000000號舉發違反道路交通管理事件通知單附卷
    可稽。
(2)、異議人於本院95年5月3日調查時陳述：其與魏月雲是朋友關
    係，但情同姊妹，7105-GJ號自小客車不是其買的，其只是
    出名登記而已，其沒有駕駛執照，不會開車，車子是魏月雲
    駕駛的，魏月雲已於94年12月20日死亡等語。經查魏月雲於
    94年12月20日改名為魏瑞瑩，並於94年12月20日死亡，有魏
    月雲之戶籍謄本1份附卷可稽。
(3)、丙○○於本院95年5月3日調查時陳述：魏月雲是其親妹妹，
    其因被領養才改姓張，其養父為張卓，其親父母為魏兩全及
    魏李陽，7105-GJ號自小客車是魏月雲出錢購買的，本來要
    登記其名字，因其有貸款，無法出名，所以才拜託異議人乙○○○出名登記，並用乙○○○名義為購車貸款等語。並有
    丙○○之戶籍謄本1份附卷可稽，核其戶籍謄本之親父母與
    上開魏月雲戶籍謄本所載之父母相同。又丙○○於本院95年
    5月25日調查時證述：7105-GJ號自小客車是魏月雲是魏月雲
    買來自己駕駛用的，以乙○○○為汽車所有人是因魏月雲有
    負債，怕被債權人查封，想要用我的名字去買車，但因我有
    房貸，房貸又還沒清償，無法用這輛車去貸款，所以才將車
    登記在乙○○○名下，並以她的名義去貸款。這輛車從交車
    以後都由魏月雲駕駛使用，目前這輛車「由我取回，所有人
    登記為丙○○自營車行，並且已經將違規的罰鍰繳清了」，
    是95年1月11日變更登記的，而且也是在變更汽車所有人時
    ，才知道有違規罰鍰未繳等語，並有汽車車籍查詢表1紙附
    卷可稽。
(4)、證人甲○○於本院95年5月25日調查時證述：其係在仁德的
    弘陽汽車公司擔任引擎組長，7105-GJ號自小客車「從新車
    開始都到我們車廠作定期保養」，駕車來保養的是魏月雲本
    人，公司留有該車的保養維修資料，魏月雲駕車來保養維修
    時大多是由其處理的等語，並有7105-GJ號自小客車，顧客
    姓名魏月雲從92年11月27日起到94年12月2日止之定期保養
    單附卷可稽。
(5)、證人即臺南監理站書記王學敏於本院95年11月9日調查時證
    述：本案3件裁決書是其開立的，上面沒有載明裁決日期是
    因異議人於95年1月11日繳款結案，她有在95年1月26日陳述
    要異議，所以才依照裁罰統一標準的規定補開，讓她能夠提
    起異議等語。
(6)、查依上開(2)、(3)、(4)所顯示，異議人乙○○○所述與證人丙○○、甲○○之證言相符，並有上開戶籍謄本、汽車車籍查
    詢表、定期保養單可資佐證，堪認上開(1)之3項違規皆是魏
    月雲駕駛7105-GJ號自小客車所為，即應歸責於車輛駕駛人
    魏月雲，而非歸責於當時名義上之車輛所有人乙○○○，則
    依94年12月18日修正，95年7月1日施行前之道路交通管理處
    罰條例第85條第2項規定，自不得對異議人乙○○○處罰。
四、綜上所述，異議人之異議為有理由，應由本院裁定撤銷原處
    分，並另為異議人不罰之諭知，以資適法。
五、據上論斷，應依道路交通管理處罰條例第87條第2項，道路
    交通案件處理辦法第20條前段，裁定如主文。
中    華    民    國    95    年    12    月    26    日
                              交通法庭法  官  林勝利
以上正本證明與原本無異
如不服本裁定應於送達後5日內向本院提出抗告狀
                                書記官  陳金堂
中    華    民    國    95    年    12    月    26    日


司法院資訊處製作；財團法人民間司法改革基金會備份。
